臺灣高等法院刑事判決　　　　　　　　　　　　　九十三年度上訴字第一二二一號
　　上　訴　人
　　即　被　告　丙○○
右上訴人因偽造文書等案件，不服臺灣臺北地方法院九十二年度訴字第九三０號，中
華民國九十三年三月三十一日第一審判決（起訴案號：臺灣臺北地方法院檢察署九十
一年度偵字第一五五四０號），提起上訴，本院判決如左：
    主  文
上訴駁回。
    事  實
一、丙○○曾於民國（下同）九十一年間因公共危險案件，經原法院判處罰金一萬七
    千元確定，於同年十二月十日易服勞役執行完畢（不構成累犯）。其前任職集寶
    衛豐保全股份有限公司（下稱衛豐公司），擔任該公司派駐台北市○○區○○路
    四段一三八號「京華城購物中心」警備隊，擔任晚班保全組長工作。因偶然機會
    得知萬泰商業銀行（下稱萬泰銀行）於九十一年五月十七日郵寄予該警備隊離職
    隊員洪炎欽信用卡，由隊員張美玲置放於警備隊主任巫文台上址地下室辦公桌抽
    屜內，等待洪炎欽前來領取，丙○○竟基於意圖為自己不法所有及行使偽造私文
    書之概括犯意，先於同年五月十八日凌晨四時四十七分前晚間某時，開啟巫文台
    辦公桌抽屜，徒手竊取該信用卡，得手後，旋利用職務上獲悉之洪炎欽年籍資料
    ，以電話語音方式完成開卡程序，復持之於附表所列時間、地點，連續冒簽「洪
    炎欽」之署押於各該特約商店使用之簽帳單上，行使交付各該特約商店店員，使
    不知情之特約商店人員陷於錯誤，刷卡消費如附表所示金額，並取得特約商店所
    交付之財物，足生損害於洪炎欽本人、各該特約商店及萬泰銀行支付帳款之正確
    性（其中編號二部分，因未通過發卡銀行確認，故無行使偽造簽帳單之行為，詐
    欺行為亦未得逞）。嗣丙○○於同年五月二十日將該信用卡轉交甲○○分別在同
    年五月二十日及同年月二十三日在台北市○○路○段三五六號信基通訊、台北市
    ○○○路一段二七號橡木桶刷卡消費，因刷卡未能通過，始未得逞（甲○○涉犯
    贓物等罪嫌部分由檢察官另行處理）。後洪炎欽發覺其申請前開信用卡失竊報警
    循線查獲，而悉上情。
二、案經台北市政府警察局文山第一分局報請臺灣臺北地方法院檢察署檢察官偵查起
    訴。
    理  由
一、被告丙○○經合法傳喚無正當理由未到庭辯解，然被告於原審及本院調查時均矢
    口否認有何竊盜、詐欺取財及偽造文書等犯行，辯稱：伊沒有偷信用卡，甲○○
    係為脫罪胡亂指認，而甲○○所持被害人之信用卡並非伊所交付，係綽號小黑之
    乙○○所交付，且伊並未曾至附表等地消費云云。經查：
(一)本件萬泰銀行係於九十一年五月十六日將被害人洪炎欽信用卡寄出，於翌（十七
    ）日寄達台北市○○路○段一三八號一樓衛豐公司，由隊員張美玲置放於警備隊
    主任巫文台上址地下室辦公桌抽屜內等情，業據證人洪炎欽、張美玲於偵查中證
    述在卷，且有萬泰銀行信用卡中心金卡字第０九三九三五五００一九號函及相關
    於同年月十八日凌晨四時四十七分，經由核對卡號、卡片有效日期、密碼（出生
    年月日六碼）等資料，以電話語音完成開卡手續之事實，亦有萬泰銀行信用卡中
    心出具冒刷明細佐憑（見偵查卷第十二頁），參以證人巫文台於原審審理時證稱
    ：白天班我和助理都在辦公室，只有晚班時候，辦公室沒有人，外面的人是需要
    換證才能進入辦公室內等語（見偵查卷第六九頁反面、原審卷第三八頁），可見
    被害人洪炎欽之信用卡遭竊時間及地點，應係該信用卡於九十一年五月十七日送
    抵京華城警備隊簽收後，該信用卡於翌（十八）日凌晨四時四十七分開卡前，於
    巫文台下班後之晚班期間，在上址地下室巫文台辦公室內，由衛豐公司警備隊成
    員所竊取。
(二)本件系爭信用卡係分別於九十一年五月十九日、同年五月二十日及同年五月二十
    三日有被盜刷消費之記錄（其中五月二十三日該次係由甲○○在橡木桶試刷該信
    用卡），此有萬泰銀行出具前開冒刷明細及簽帳單二紙影本可稽（見偵查卷第十
    三、十四頁），而依偵查卷所附衛豐公司晚班勤務簽到表顯示九十一年五月十九
    日、同年月廿日晚班勤務均未出勤簽到者，僅有被告及蔡銘輝、孫明輝三人，其
    中，孫明輝於九十一年五月十六日即因連續曠職三日以上離職，亦有衛豐公司九
    十三年一月十九日衛保字第九三０一一九００一號函可考（見原審卷第九七頁）
    ，故再排除孫明輝竊取該信用卡涉案可能，是本件竊取洪炎欽信用卡之涉嫌人僅
    剩下被告及蔡銘輝二人。另參以證人巫文台於偵查中證稱：我的辦公室有每個同
    事的人事資料，當時洪炎欽的信用卡能夠隨意被開卡，表示
    以就有懷疑內賊所為等語（見偵查卷第七一頁）；於原審審理中證述：辦公室有
    門禁管制，所有外來人都要換證才能進入辦公區域內，僅有晚班組長有機會進入
    我的辦公室內，當時我懷疑三位組長都有可能，但是我從私生活、財務上及信用
    卡被盜刷的時間查核，其餘二位組長都在上班，僅有被告是休假等語（見原審卷
    第四十頁），則證人巫文台依其擔任直屬長官經驗瞭解被告財務及私生活，即指
    稱被告涉有重嫌，且被告於五月十七日晚間值勤時有機會進入主任辦公室內，即
    有機會取得洪炎欽
    無機會竊取被害人之信用卡云云，惟被告所服務之京華城賣場於夜間閉館時，保
    全夜班組長需會同業主專員進行閉館前之巡檢，閉館時間約三十至四十分鐘，有
    衛豐公司九十二年十月十三日九十二衛法字第九二一０一三０一號函佐憑（見原
    審卷第一七八頁），是依前述函文所示，被告仍有機會在辦公室內竊取置放主任
    辦公桌內之信用卡，被告所辯尚難採信。
(三)本件查獲原因緣於案外人甲○○持該張遭竊之信用卡於九十一年五月二十三日下
    午四時八分許，在台北市中正區○○○路○段二七號橡木桶使用試刷未過之事實
    ，業據證人甲○○、陳龍輝、林俊德分別於偵查及原審審理證述在卷（見偵查卷
    第三九頁反面至第四十頁反面及原審卷第四二、四三頁），證人甲○○於偵查中
    證稱：事發前一天聚會，被告說卡剛下來，該張信用卡係由被告於當天早上八點
    交付，叫我幫他刷買洋酒，因為他上班不一定會到，說已刷過超市、餐廳，銀樓
    沒刷過，後來卡片要刷時，發現後面沒有簽名，我就不太敢刷，後來陳龍輝說刷
    刷看交給店長，但沒有刷過，就將卡片還給我，當天晚上我將卡片還給被告，並
    說卡片不能用，他說沒關係等語（見偵查卷第三三頁反面）；於本院調查時證稱
    ：被告說要將該信用卡賣給我，但是我沒有錢，後來他晚上到我家找我，說要到
    我家對面的通訊行買大哥大，由他進去買，我在門口等他，他說沒有刷過，我就
    沒向他買，後來他就把卡片交給我，叫我明天再試試看．．．該張信用卡確定是
    被告交予我的等語（見本院卷第六六頁），而該張信用卡確有餐廳、超市刷卡成
    功及銀樓刷卡未通過之紀錄，另被告於九十一年五月二十三日晚班並有到勤，亦
    有前開冒刷明細及勤務簽到表（見偵查卷第一０一頁）可按，核與證人甲○○所
    供情節相符，應堪憑採，可見本件系爭信用卡確係由被告交予甲○○持往刷卡消
    費，亦堪認定。
(四)至被告辯稱甲○○曾向伊坦承該張信用卡係綽號小黑之乙○○竊取後交付云云，
    然為證人甲○○於偵查中及本調查時所否認（見本院卷第六六頁），並直指該張
    信用卡係被告交付等語（見偵查卷第六六頁反面、本院卷第六六頁），而本件信
    用卡遭竊地點係在上址衛豐公司警備隊辦公室內，業如前述，經向衛豐公司函調
    訪客紀錄，亦無甲○○或乙○○於該段期間進出之紀錄，亦有該公司九十二年十
    月二十八日簡便行文表可稽（見原審卷第八九頁），顯見乙○○或甲○○均無可
    能竊取該信用卡，被告聲請傳訊證人乙○○到庭作證，雖經本院依其
    訊，惟該址查無其人，有退回郵件可按（見本院卷第六０頁），然本院認事實已
    明，應無再傳訊之必要，併此敘明。
(五)綜上所述，本件信用卡應係被告於九十一年五月十七日利用晚上值勤時所竊取，
    並以被害人洪炎欽之身分資料完成開卡手續，進而持以盜刷消費，堪予認定，被
    告所辯各情為不可採，犯行堪予認定，應依法論科。
二、按在信用卡簽帳單上簽名，表示持卡人同意依信用卡使用約定，一經使用或訂購
    物品，均應按所示之全部金額付款予發卡銀行，特約商店得據此向收單銀行、發
    卡銀行表示持卡人消費證明之私文書。是以信用卡作為支付方法之交易行為，不
    論特約商店所使用之簽帳單係一式三聯或一式二聯，持卡人在特約商店已填妥交
    易標的及金額等應記載事項之簽帳單上簽名，即係表示持卡人承認有此交易行為
    之意思，該簽帳單之每一聯，自均屬有關權利義務證明之私文書，不因其用途不
    同而有異（最高法院八十九年度台上字第五八二○號判決意旨參照）。被告丙○○於竊取洪炎欽信用卡後，無付款意思而冒名他人信用卡，於消費時向特約商店
    提出該信用卡表示刷卡消費之意，以此方式詐取財物，核其所為，係犯刑法第二
    百十六條、第二百十條之行使偽造私文書罪、第三百二十條第一項之竊盜罪、第
    三百三十九條第一項之詐欺取財罪。其偽造洪炎欽署押行為係偽造簽帳單私文書
    之階段行為，偽造簽帳單私文書之低度行為又為其行使偽造私文書之高度行為所
    吸收，均不另論罪。被告先後多次詐欺、行使偽造文書犯行，其中詐欺部分，雖
    有既、未遂之別，基本犯罪構成要件仍屬相同，各顯係基於概括犯意反覆為之，
    均應依連續犯規定論以一罪，並加重其刑。又所犯上開三罪，有方法、結果之牽
    連關係，應從一重之論以連續行使偽造私文書罪處斷。查被告有如事實欄所載前
    科，有臺灣高等法院被告全國前案紀錄表可按，原審適用刑法第五十六條、第二
    百十條、第二百十六條、第三百二十條第一項、第三百三十九條第一項、第五十
    五條、第二百十九條，罰金罰鍰提高標準條例第一條前段，審酌被告犯罪動機、
    目的、手段、詐騙次數、實際受損金額二萬餘元，迄未賠償被害人損失及犯罪後
    態度等一切情狀，量處有期徒刑十月，並說明附表所示署押，應依刑法第二百十
    九條規定沒收，經核認事用法均無不合，量刑亦屬允當。被告上訴意旨猶執陳詞
    指稱信用卡係乙○○交予甲○○云云，否認犯罪，非有理由，上訴應予駁回。
三、被告經合法傳喚，無正當理由未到庭辯解，爰不待其陳述，逕行判決。
據上論斷，應依刑事訴訟法第三百六十八條、第三百七十一條，判決如主文。
本案經檢察官王安明到庭執行職務
中　　　華　　　民　　　國　　九十三　　年　　　九　　　月　　 三十 　　日
                        臺灣高等法院刑事第七庭
                            審判長法  官  吳　啟　民
                                  法  官  施　俊　堯
                                  法  官  蘇　隆　惠
右正本證明與原本無異。
如不服本判決，應於收受送達後十日內向本院提出上訴書狀，其未敘述上訴之理由者
並得於提起上訴後十日內向本院補提理由書（均須按他造當事人之人數附繕本）。
                                  書記官  周　素　秋
中　　　華　　　民　　　國　　九十三　　年　　　九　　　月　　 三十 　　日
附錄：本案論罪科刑法條全文
中華民國刑法第二百一十條
(偽造變造私文書罪)
偽造、變造私文書，足以生損害於公眾或他人者，處五年以下有期徒刑。
中華民國刑法第二百一十六條
(行使偽造變造或登載不實之文書罪)
行使第二百十條至第二百十五條之文書者，依偽造、變造文書或登載不實事項或使登
載不實事項之規定處斷。
中華民國刑法第三百三十九條
(普通詐欺罪)
意圖為自己或第三人不法之所有，以詐術使人將本人或第三人之物交付者，處五年以
下有期徒刑、拘役或科或併科一千元以下罰金。
以前項方法得財產上不法之利益或使第三人得之者，亦同。
前二項之未遂犯罰之。
 附表：（金額單位：新台幣）
┌──┬─────────────────┬───────┬──────┐
│編號│    行為時間、地點及金額          │  應沒收署押  │  所犯法條  │
├──┼─────────────────┼───────┼──────┤
│一  │九十一年五月十九日十時四十二分許，│偽造「洪炎欽」│刑法第二百十│
│    │在台北市南港區○○○路○段九七０號│署押二枚（含複│六條、第二百│
│    │地下一樓惠陽超市中坡店，刷卡購物四│寫聯）        │十條之偽造私│
│    │百三十九元。                      │              │文書罪及第三│
│    │                                  │              │百三十九條第│
│    │                                  │              │一項之詐欺取│
│    │                                  │              │財罪。      │
├──┼─────────────────┼───────┼──────┤
│二  │九十一年五月十九日十時五十二分許，│              │刑法第三百三│
│    │在台北市○○區○○路八六號金帝城銀│              │十九條第三項│
│    │樓，著手刷卡購物一萬九千一百元，然│              │、第一項之詐│
│    │因未通過發卡銀行確認，始未得逞。  │              │欺取財未遂罪│
│    │                                  │              │。          │
├──┼─────────────────┼───────┼──────┤
│三  │九十一年五月二十日凌晨零時二十分許│偽造「洪炎欽」│刑法第二百十│
│    │，在台北縣三重市○○○街三八五號新│署押三枚（含複│六條、第二百│
│    │華園餐廳，刷卡消費二萬元。        │寫聯）        │十條之行使偽│
│    │                                  │              │造私文書罪及│
│    │                                  │              │第三百三十九│
│    │                                  │              │條第一項之詐│
│    │                                  │              │欺取財罪。  │
└──┴─────────────────┴───────┴──────┘
